臺灣高等法院高雄分院刑事裁定
111年度毒抗字第83號
抗  告  人  
即  被  告  徐合儉


上列抗告人因聲請觀察勒戒案件，不服臺灣高雄地方法院中華民
國111年1月5日裁定(110年度毒聲字第1332號)，提起抗告，本院
裁定如下：
    主  文
抗告駁回。
    理  由
一、本院認原審以抗告人即被告甲○○（下稱抗告人）確有施用第
    二級毒品之犯罪事實，應送勒戒處所觀察、勒戒。有關原審
    裁定所認定之犯罪事實、證據、理由之說明及其法律之適用
    ，皆無不當，應予維持，均予引用（如附件）。
二、抗告意旨略以：抗告人提起本件抗告，就其施用甲基安非他
    命之犯罪事實並不爭執。又檢察官作為國家公益之代表人，
    擁有廣大社會資源為其後盾、供其利用，法定職掌包括指揮
    刑事裁判執行，則被告究應聲請送「觀察勒戒」或「轉介至
    醫療院所」戒癮治療，顯居於可指揮監督之最適地位，自應
    善盡執行檢察官之職責，恪遵法律授予裁量權之規範目的，
    視個案具體情形，妥適考量謹慎行使裁量權限。然抗告人距
    前次觀察、勒戒已逾15年之久，檢察官卻未給予本件抗告人
    戒癮治療機會、亦未說明抗告人本件應行觀察、勒戒之理由
    ，逕行聲請觀察、勒戒，其裁量有重大明顯瑕疵。又抗告人
    目前已有正常工作、家庭生活，如至勒戒所觀察、勒戒，將
    對抗告人之生計陷於困頓，有難以回復之重大損害，是抗告
    人具不宜執行觀察、勒戒之正當理由。原裁定亦未敘明准予
    檢察官聲請之理由，逕命抗告人入勒戒處所觀察、勒戒，亦
    有未洽，懇請撤銷原裁定，並准予以戒癮治療替代觀察、勒
    戒云云。
三、「犯第10條之罪者，檢察官應聲請法院裁定，或少年法院（
    地方法院少年法庭）應先裁定，令被告或少年入勒戒處所觀
    察、勒戒，其期間不得逾2月」；「依前項（毒品危害防制
    條例第21條1項）規定治療中經查獲之被告或少年，應由檢
    察官為不起訴之處分或由少年法院（地方法院少年法庭）為
    不付審理之裁定。但以一次為限」；「第20條第1項及第23
    條第2項之程序，於檢察官先依刑事訴訟法第253條之1第1項
    、第253條之2第1項第4款至第6款或第8款規定，為附條件之
    緩起訴處分時，或於少年法院（地方法院少年法庭）認以依
    少年事件處理法程序處理為適當時，不適用之」，毒品危害
    防制條例第20條第1項、第21條第2項、第24條第1項分別定
    有明文。故除有毒品危害防制條例第21條第2項於犯罪未發
    覺前，自動向衛生福利部指定之醫療機構請求治療，於治療
    中經查獲，或檢察官審酌個案情形，依同法第24條第1項為
    附完成戒癮治療之緩起訴處分之情形，可排除適用觀察、勒
    戒之程序外，凡經檢察官聲請，如無違反法定要件之情形，
    法院即應進行實體認定而為裁定，此觀法院就檢察官起訴之
    案件，如無應為程序裁判之情形，自應就實體予以審理，而
    無從審酌檢察官何以不為緩起訴處分之餘地自明。再檢察官
    選擇向法院聲請裁定令被告入勒戒處所接受觀察、勒戒，或
    對行為人為附命完成戒癮治療之緩起訴處分，均屬立法者給
    予檢察官之職權，尚非得認係施用毒品者所享有之權利，或
    有依其意願選擇之餘地，縱被告提出該項聲請，亦僅在促請
    檢察官注意得否予以適用，檢察官並不受被告聲請之拘束。
    又毒品危害防制條例所規定之觀察、勒戒處分，其立法意旨
    在幫助施用毒品者戒除毒癮，該處分之性質非為懲戒行為人
    ，而係為消滅行為人再次施用毒品之危險性，目的在戒除行
    為人施用毒品之身癮及心癮措施；觀察、勒戒係導入一療程
    觀念，針對行為人將來之危險所為預防、矯治措施之保安處
    分，以達教化與治療之目的，從而毒品危害防制條例本身所
    規定之觀察、勒戒及強制戒治等保安處分，既屬用以矯治、
    預防行為人反社會性格，而具社會保安功能之保安處分，當
    無因行為人之個人或家庭因素而免予執行之理。
四、本院查：抗告人提起本件抗告，並未就其本件涉犯施用第二
    級毒品之犯罪事實有所爭執，僅執前詞請求戒癮治療云云。
    然檢察官依卷附事證，審酌抗告人具體情形後，未予以抗告
    人緩起訴處分，而向法院聲請觀察勒戒，參諸前揭說明，法
    院自應予以尊重。且檢察官就向原審聲請觀察、勒戒，因係
    適用原則而非例外，本無需贅述交代不採行附命緩起訴處分
    之理由，法院自僅得就檢察官聲請觀察、勒戒有無理由而為
    裁定，且本件查無檢察官聲請有何違背法令、認定事實有誤
    或其他重大明顯瑕疵之處，其聲請應屬有據。況且，抗告人
    有多次毒品前科，假釋中再次施用毒品，足見其法治觀念淡
    薄等情，已經原裁定敘明甚詳。故原裁定令抗告人入勒戒處
    所觀察、勒戒，並無違法或不當。至抗告意旨所稱之抗告人
    家庭、經濟狀況等情，經核與法院審酌檢察官聲請送觀察、
    勒戒有無理由之判斷無涉，核非適法之抗告理由，無從解免
    其依法應受之觀察、勒戒處分。
五、綜上，原審依檢察官之聲請裁定命抗告人送勒戒處所觀察、
    勒戒，經核其認事用法並無違誤，抗告意旨執前詞指摘原裁
    定不當，請求撤銷原裁定，為無理由，應予駁回。　　
據上論結，應依刑事訴訟法第412條，裁定如主文。
中　　華　　民　　國　　111 　年　　2 　　月　　22　　日
                  刑事第二庭    審判長法  官  孫強
　　　　　　　　　                    法  官  鄭詠仁
                                      法  官  范惠瑩
以上正本證明與原本無異。
不得再抗告。
中　　華　　民　　國　　111 　年　　2 　　月　　22　　日
                                      書記官  王居珉

附件：
臺灣高雄地方法院刑事裁定
                                   110年度毒聲字第1332號
聲　請　人　臺灣高雄地方檢察署檢察官
被　　　告　甲○○　男　民國00年00月00日生
                    身分證統一編號：Z000000000號
                    住高雄市○○區○○街000號
上列被告因違反毒品危害防制條例案件，經檢察官聲請送觀察、
勒戒（110年度毒偵字第2868號），本院裁定如下：
    主  文
甲○○施用第二級毒品，令入勒戒處所觀察、勒戒，其期間不得
逾貳月。
    理  由
一、聲請意旨如附件聲請書所載。
二、按犯毒品危害防制條例第10條之罪者，檢察官應聲請法院裁定，令被告入勒戒處所觀察、勒戒，其期間不得逾二月；依前項規定為觀察、勒戒或強制戒治執行完畢釋放後，3 年後再犯第10條之罪者，適用本條前2 項之規定，毒品危害防制條例第20條第1 項、第3 項分別定有明文。而上開所謂「3年後再犯」，只要本次再犯（不論修正施行前、後）距最近1 次觀察、勒戒或強制戒治執行完畢釋放，已逾3 年者，即該當之，不因其間有無犯第10條之罪經起訴、判刑或執行而受影響（最高法院刑事大法庭109 年度台上大字第3826號裁定意旨參照）。　　　　　　　　　　　　　
三、經查：　　　　　　　　
㈠、被告甲○○於民國110 年9 月14日晚上某時，在高雄市○○區○○
    街000 號住處內，以將第二級毒品甲基安非他命置入玻璃球
    燒烤後吸食煙霧之方式，施用甲基安非他命1 次乙節，業據
    被告於警詢及偵查中坦承不諱，且其於110 年9 月15日14時
    10分許為警採尿送驗，結果呈安非他命、甲基安非他命陽性
    反應，有高雄市政府警察局左營分局查獲毒品案尿液採證代
    碼對照表（尿液代碼：C000000 號）、高雄市政府警察局左
    營分局濫用藥物尿液檢體監管紀錄表、自願性同意受驗尿液
    同意書及正修科技大學超微量研究科技中心110 年10月6 日
    尿液檢驗報告（原始編號：C000000 號）在卷可佐，足認被
    告上開任意性自白與事實相符。本件事證明確，被告於前揭
    時間施用甲基安非他命之事實，堪可認定。
㈡、又被告前因施用毒品案件，經法院裁定送觀察、勒戒後，認
    無繼續施用毒品傾向，於89年3 月29日執行完畢釋放出所，
    並經臺灣高雄地方檢察署（下稱高雄地檢署）檢察官以89年
    度毒偵字第1781號為不起訴處分確定；又於90年間更犯施用
    毒品案件，經法院裁定送觀察、勒戒後，於90年10月5 日認
    無繼續施用毒品傾向釋放出所，並經高雄地檢署檢察官移轉
    南部地方軍事法院檢察署檢察官以90年度偵字第704 號為不
    起訴處分確定，迄今並無再為觀察、勒戒或強制戒治處遇之
    紀錄乙節，有臺灣高等法院被告前案紀錄表在卷可稽。本件
    係被告於前開觀察、勒戒執行完畢釋放3 年後所為，依前揭
    說明，縱被告其間因犯第10條之罪經起訴、判刑或執行，仍
    應依修正後毒品危害防制條例第20條第3 項規定，再予適用
    觀察、勒戒或強制戒治之機會。
㈢、再者，毒品危害防制條例所規定之「觀察、勒戒」程序，係
    針對受處分人所為保安處分，目的在戒除行為人施用毒品身
    癮及心癮，以達教化與治療之目的，其立法意旨在幫助施用
    毒品者戒毒，性質上為一療程，而非懲罰，並屬強制規定，
    除檢察官審酌個案情形，依同條例第24條第1 項為附命完成
    戒癮治療之緩起訴處分外，凡經檢察官聲請法院裁定將被告
    送勒戒處所觀察、勒戒者，法院僅得就其聲請審查被告是否
    有施用毒品之行為，以及被告是否為「初犯」或為觀察、勒
    戒、強制戒治執行完畢後「3 年後再犯」而為准駁之裁定，
    並無自由斟酌以其他方式替代或得以其他原因免予執行之權
    。又是否給予被告為附命完成戒癮治療之緩起訴處分，屬刑
    事訴訟法第253 條之1 第1 項及第253 條之2 第1 項第6 款
    特別賦予檢察官之職權，非法院所得審酌，且此非「觀察、
    勒戒」前置處分，也與被告是否判刑之追訴要件無關，檢察
    官自無義務說明為何不給予被告戒癮治療之緩起訴處分。法
    院縱使審查其裁量有無違法，也僅在卷證資料所示證物中審
    酌，而為最低限度之審查，即此部分為檢察官之裁量，必須
    予以尊重。
㈣、本件聲請書雖未敘明為何不給予被告戒癮治療緩起訴處分之
    理由（如附件），然依卷證資料所示，被告於前述觀察、勒
    戒執行完畢釋放後，仍多次因施用毒品，經法院判處罪刑確
    定並易科罰金或入監執行，現被告因毒品危害防制條例等案
    件，假釋出監並交付保護管束中，假釋期間為109 年8 月25
    日至111 年12月2 日，竟仍再次施用毒品，足見其法治觀念
    淡薄。從而，檢察官考量本案具體情節，向本院聲請令被告
    入勒戒處所觀察、勒戒，以監禁式之治療方式，求短時間內
    隔絕被告之毒品來源，務使其專心戒除毒癮，而未依刑事訴
    訟法第253 條之1 規定對被告為附命完成戒癮治療之緩起訴
    處分，核其此部分職權之行使尚屬合法，形式上亦無裁量恣
    意或濫用之情。綜上，檢察官聲請令被告入勒戒處所觀察、
    勒戒，於法有據。
四、綜上，本件聲請於法有據，應予准許，爰依毒品危害防制條
    例第20條第3項、第1項，裁定如主文。
中　　華　　民　　國　 111　　年　　1 　　月　　5 　　日
                  刑事第十一庭  法　官  莊珮吟
以上正本證明與原本無異。
如不服本裁定應於送達後5日內向本院提出抗告狀。
因疫情遲誤不變期間，得向法院聲請回復原狀。
中　　華　　民　　國　 111　　年　　1 　　月　　5 　　日
                                書記官  李宗諺